臺灣臺中地方法院民事判決
111年度中簡字第1478號
原      告  王榮輝  
訴訟代理人  陳志隆律師
被      告  陳專隊  

            展翊營造有限公司



上一人
法定代理人  林美蘭  

訴訟代理人  賴姝妙  
上列被告因過失傷害刑事案件（本院111年度中交簡字第324號）
，經原告提起刑事附帶民事訴訟請求損害賠償（本院111年度中
交簡附民字第23號），由本院刑事庭裁定移送前來，於民國111
年8月30日言詞辯論終結，本院判決如下：
    主      文
被告應連帶給付原告新臺幣壹拾壹萬伍仟陸佰貳拾柒元，及被告
展翊營造有限公司自民國一百一十一年三月十一日起、被告陳專
隊自民國一百一十一年三月二十二日起，均至清償日止，按週年
利率百分之五計算之利息。
原告其餘之訴駁回。
本判決原告勝訴部分得假執行。但被告如以新臺幣壹拾壹萬伍仟
陸佰貳拾柒元為原告預供擔保後，得免為假執行。
    事實及理由
一、原告主張：
　㈠被告陳專隊為被告展翊營造股份有限公司（下稱展翊公司）
    之員工，擔任帶工人前往工地工作之班長等職務。被告展翊
    公司於民國110年間，承攬「108年度臺中市代辦管線統一挖
    補工程（第二工區）-第一次後續擴充工程」，並於同年4月
    16日上午，指派被告陳專隊及其他工人前往臺中市西屯區上
    石路30巷與弘孝路45巷交岔路口之工地施工。而被告陳專隊
    應注意該工地臨近道路，故施工過程中，應將施工用之大型
    鐵管等物放置在安全處所，不得任意放置在道路上；且放置
    後，應在鐵管周遭設置警告及防護設備，以免影響他人或車
    輛之往來安全。而依當時情形，亦無不能注意之情事，詎被
    告陳專隊仍未注意及此，於同日10時許，在上開工地施工時
    ，將施工用之大型鐵管（長度約6公尺；直徑約20公分）3根
    （下稱系爭鐵管），放置在前揭交岔路口之道路上，且未放
    置任何警告及防護設備。適同一時、地，原告騎乘車牌號碼
    000-0000號普通重型機車（下稱系爭機車）送郵件（其為訴
    外人中華郵政股份有限公司之郵務士）行經該處時，因被告
    陳專隊上開過失行為，導致系爭機車碰撞系爭鐵管，致原告
    當場人車倒地，受有右腳踝皮瓣撕脫傷併跟腱完全斷裂、右
    側踝部關節攣縮、右側阿基里斯跟腱損傷等傷害。業經原告
    依法提起刑事告訴，並經檢察官提起公訴，經本院刑事庭以
    111年度中交簡字第324號判決在案，爰依民法第184條第1項
    前段、第188條第1項前段之規定，請求被告連帶賠償下列損
    害：
　⒈醫療費用新臺幣（下同）13,003元：
　　原告因本件車禍受傷後，在澄清綜合醫院中港分院（下稱澄
    清醫院）住院治療，共計支出醫療費用13,003元。
　⒉看護費用11萬元：
　　原告因本件車禍受傷，共計住院5日，由原告父親為全日照
    顧。出院後，仍持續休養3個月，亦係由其父親為半日照顧
    。以全日照顧每日2,200元、半日照顧每日1,100元之標準計
    算，原告共支出看護費用11萬元（計算式：2,200×5＋1,100×
    90＝110,000元）。
　⒊增加生活支出17,050元：
　  原告為進行復健治療，因而購置治療筋骨之中藥材，共支出
    8,800元。又原告受傷後不良於行，故須在父親攙扶下，搭
    乘計程車往返醫院進行復健，原告自110年6月3日起至同年8
    月26日止，共進行25次復健治療。而原告自住家至澄清醫院
    之距離為4公里，換算單次計程車車資為165元，是原告因復
    健治療所支出之交通費用為8,250元（計算式：165×25×2＝8,
    250元）。故原告共計增加生活支出17,050元（計算式：8,8
    00＋8,250＝17,050元）。 
  ⒋精神慰撫金15萬元：
　　原告身為郵務人員，因本件車禍受有上述傷害，雖經緊急手
    術，仍留有後遺症，且迄今須持續接受復健治療，身心受創
    及痛苦可見一斑。反觀被告等2人於事發後未曾主動慰問，
    漠視原告身體健康，爰請求精神慰撫金15萬元。
  ㈡並聲明：被告應連帶給付原告290,053元，及自起訴狀繕本送
    達翌日起至清償日止，按週年利率百分之5計算之利息。
二、被告則以：對於原告請求之醫療費用及住院5日之看護費用
    不爭執。惟原告出院後3個月仍每月領有薪資及支出教練費
    ，可見原告並未在家休養，其請求出院後3個月之看護費用
    並無理由。又原告提出之中藥材收據並無法證明與本件車禍
    有關且屬必要支出；交通費用亦無提出收據；精神慰撫金請
    求金額過高，均不可採。再者，被告在本件車禍地點已封閉
    道路施工，原告騎乘系爭機車強行進入且未注意車前狀況及
    減速，因而肇致本件車禍，原告應負擔50%之過失責任等語
    ，資為抗辯。並聲明：㈠原告之訴駁回。㈡如受不利判決，願
    供擔保請准宣告免為假執行。
三、得心證之理由：
  ㈠原告主張被告陳專隊為被告展翊公司之員工，被告陳專隊應
    注意上開工地臨近道路，故施工過程中，應將施工用之大型
    鐵管等物放置在安全處所，不得任意放置在道路上；且放置
    後，應在鐵管周遭設置警告及防護設備，以免影響他人或車
    輛之往來安全，而依當時情形，亦無不能注意之情事，詎被
    告陳專隊仍未注意及此，於110年4月16日10時許，在上開工
    地施工時，將系爭鐵管放置在前揭交岔路口之道路上，且未
    放置任何警告及防護設備，適原告騎乘系爭機車行經該處時
    ，碰撞前揭鐵管，致原告當場人車倒地，受有右腳踝皮瓣撕
    脫傷併跟腱完全斷裂、右側踝部關節攣縮、右側阿基里斯跟
    腱損傷等傷害，業據本院111年度中交簡字第324號刑事判決
    認定在案，復為被告所不爭執，堪信為真正。
　㈡按因故意或過失，不法侵害他人之權利者，負損害賠償責任
    。不法侵害他人之身體或健康者，對於被害人因此喪失或減
    少勞動能力或增加生活上之需要時，應負損害賠償責任。不
    法侵害他人之身體、健康、名譽、自由、信用、隱私、貞操
    ，或不法侵害其他人格法益而情節重大者，被害人雖非財產
    上之損害，亦得請求賠償相當之金額。民法第184條第1項前
    段、第193條第1項及第195條第1項分別定有明文。被告陳專
    隊擔任帶工人前往工地工作之班長等職務，其應注意前揭工
    地臨近道路，故施工過程中，應將施工用之大型鐵管等物放
    置在安全處所，不得任意放置在道路上；且放置後，應在鐵
    管周遭設置警告及防護設備，以免影響他人或車輛之往來安
    全，而依當時情形，亦無不能注意之情事，被告陳專隊竟疏
    未注意於施工前預先將警告及防護設備設置完整，即將系爭
    鐵管任意放置在前揭交岔路口之道路上，致原告騎乘系爭機
    車發生碰撞而肇事，堪認被告陳專隊就本件事故之發生具有
    過失甚明。被告雖辯稱已做好道路封閉之措施云云，惟查，
    被告陳專隊於偵查中供稱：「鐵管放下來馬上就要放在管溝
    裡，所以就沒有設（安全及警示措施設備）」等語（見中檢
    110偵32381號卷110年11月15日偵訊筆錄第3頁）；被告展翊
    公司於本院審理時陳稱：「那時剛剛卸貨完而已，所以那是
    緊接著發生的事情，我們還來不及擺放三角錐」等語（見本
    院卷第118頁），可見被告於車禍發生時尚未擺放三角錐，
    係於車禍發生後始擺放，已未及防止本件危險之發生，尚難
    謂被告陳專隊無過失責任可言，渠等所辯，顯無理由。又被
    告陳專隊之過失行為與原告所受之傷害結果，二者間具有相
    當因果關係，亦堪認定。
　㈢次按受僱人因執行職務，不法侵害他人之權利者，由僱用人
    與行為人連帶負損害賠償責任。但選任受僱人及監督其職務
    之執行，已盡相當之注意或縱加以相當之注意而仍不免發生
    損害者，僱用人不負賠償責任，民法第188條第1項定有明文
    。又所謂受僱人，非僅限僱傭契約所稱之受僱人，凡客觀上
    被他人使用為之服勞務，而受其監督者，均係受僱人（最高
    法院57年台上字第1663號判決意旨參照）。是在客觀上為他
    人所使用，從事一定之事務，而受其監督者；不問有無契約
    關係或報酬，及名稱為何，均屬民法第188條第1項所稱之受
    僱人。查被告陳專隊受僱於被告展翊公司，此為兩造所不爭
    執，則依上開說明，被告展翊公司應負僱用人責任。是以被
    告展翊公司就本件肇事自應依民法第188條第1項規定，與被
    告陳專隊對原告負連帶賠償之責任。　
　㈣是原告依據共同侵權行為之法律關係請求被告賠償所受損害
    ，洵屬正當，應予准許。茲就原告請求被告賠償之項目及金
    額是否有據，分別說明如下：
　⒈醫療費用：
　　原告主張其因本件事故支出醫療費用13,003元，並舉出診斷
    證明書及醫藥費用收據為證（見附民卷第41至45、55至86頁
    ），為被告所不爭執，且屬必要費用，自應准許。
　⒉看護費用：
　　原告主張其因本件事故受有上開傷勢，於住院期間之5日及
    出院後3個月，由原告家人分別為全日及半日照護，以全日
    每日2,200元、半日每日1,100元之標準計算，原告家人看護
    費用共計11萬元等情，業據其提出診斷證明書為證。按親屬
    代為照顧被害人之起居，固係基於親情，但親屬看護所付出
    之勞力並非不能評價為金錢，雖因二者身分關係而免除被害
    人之支付義務，惟此種基於身分關係之恩惠，自不能加惠於
    加害人。故由親屬看護時雖無現實看護費之支付，仍應認被
    害人受有相當於看護費之損害，得向加害人請求賠償，始符
    公平原則（最高法院94年度台上字第1543號判決意旨參照）
    。經查，澄清醫院診斷證明書已載明原告因上開傷勢共住院
    5日，建議休養3個月，休養期間須專人照護等情（見附民卷
    第47頁），足見原告需受看護之必要期間為3個月又5日。原
    告雖因受其家屬照護而無現實看護費用之支出，惟揆諸上揭
    說明，此種基於身分關係之恩惠，不能加惠於被告，故原告
    仍得請求被告賠償相當於看護費用之損害。而原告主張住院
    期間5日為全日看護，以每日2,200元標準計算，出院後3個
    月為半日看護，以每日1,100元標準計算，均符合市場僱請
    看護之行情，則原告於住院5日期間及需專人看護3個月期間
    之看護費用應為11萬元（計算式：2,200×5＋1,100×90＝110,0
    00元），核屬有據。
　⒊增加生活支出：
　  原告主張其為進行復健治療，因而購置治療筋骨之中藥材，
    共支出8,800元，固據其提出免用統一發票收據為證（見附
    民卷第87頁），惟上開中藥材是否為治療原告傷害所必需，
    並無醫師處方簽以資證明，自難淮許。另原告主張其自110
    年6月3日起至同年8月26日止，搭乘計程車往返醫院進行復
    健，共進行25次復健治療，其自住家至澄清醫院之距離為4
    公里，換算單次計程車車資為165元，共計支出之交通費用8
    ,250元等情，業據提出醫療費用收據、Google地圖距離試算
    及計程車車資試算網頁附卷可稽（見附民卷第61至86頁、本
    院卷第65、67頁），被告則以原告並無提出收據乙節置辯。
    經查，原告所受傷害為右腳踝皮瓣撕脫傷併跟腱完全斷裂、
    右側踝部關節攣縮、右側阿基里斯跟腱損傷，足認原告因本
    件車禍導致其不良於行，確有搭乘計程車往返醫院進行復健
    之必要，原告雖無留存計程車費單據，仍應認係必要之交通
    費用，應予准許。
  ⒋精神慰撫金：
　　按慰撫金之賠償須以人格權遭遇侵害，使精神上受有痛苦為
    必要，其核給之標準固與財產上損害之計算不同，然非不可
    斟酌雙方身分資力與加害程度，及其他各種情形核定相當之
    數額（最高法院51年台上字第223 號判例意旨參照）。查原
    告因被告之傷害行為致受有上開傷害，其身體及精神受有相
    當之痛苦，其請求賠償非財產上之損害，核屬有據。經查，
    原告為大學畢業，目前在中華郵政股份有限公司擔任郵務士
    ，每月薪資為34,858元，名下有田賦2筆；被告陳專隊為國
    中畢業，目前在營造公司工作，月薪約4萬元，名下無不動
    產，有汽車1部，業據原告及被告陳專隊陳明在案（見本院
    卷第92、99頁），並經本院依職權調閱兩造之稅務電子閘門
    財產調件明細表在卷足憑。本院審酌兩造之身分地位、經濟
    能力、被告加害情形、原告所受傷勢及精神上痛苦程度等一
    切情狀，原告請求精神慰撫金150,000元尚嫌過高，應認以1
    00,000元為適當，逾此範圍之請求，尚屬無據。
　⒌是以此為計，則被告賠償金額應為231,253元（計算式：13,0
    03＋110,000＋8,250＋100,000＝231,253）。　
  ㈤另按損害之發生或擴大，被害人與有過失者，法院得減輕賠
    償金額，民法第217條第1項有明文規定。上開規定係為促使
    被害人對於自己生命、身體之安全，盡其應盡之注意義務，
    避免或減少危險或損害之發生，以求當事人間之公平。次按
    汽車行駛時，駕駛人應注意車前狀況及兩車並行之間隔，並
    隨時採取必要之安全措施，道路交通安全規則第94條第3項
    定有明文。經查，原告於110年4月26日道路交通事故談話紀
    錄表陳稱：「我沿上石路30巷由巷底往上石路方向行駛一般
    車道直行，因未注意而碰撞右前方地上鐵桿」等語（見中檢
    111偵5427號卷第31頁）；復於110年10月2日警詢時陳稱：
    「我沒發現地上水管直接碰撞。來不及反應」等語（見中檢
    111偵5427號卷第14頁）；參以道路交通事故調查報告表記
    載當時天候晴、日間自然光線、市區道路、路面柏油、乾燥
    、無缺陷、視距良好等情觀之（見中檢111偵5427號卷第25
    頁），並無不能注意之情事，原告竟疏未注意及此，因而碰
    撞系爭鐵管，足見原告亦有未注意車前狀況之過失。是本院
    審酌雙方就本件車禍發生之過失情節輕重，認原告及被告陳
    專隊應各負擔百分之50之過失責任。是以此為計，則被告賠
    償金額應酌減為115,627元（計算式：231,253元×0.5＝1115,
    627元，元以下四捨五入）。
　㈥末按給付無確定期限者，債務人於債權人得請求給付時，經
    其催告而未為給付，自受催告時起，負遲延責任。其經債權
    人起訴而送達訴狀，或依督促程序送達支付命令，或為其他
    相類之行為者，與催告有同一之效力；又遲延之債務，以支
    付金錢為標的者，債權人得請求依法定利率計算之遲延利息
    。但約定利率較高者，仍從其約定利率；應付利息之債務，
    其利率未經約定，亦無法律可據者，週年利率為百分之5，
    民法第229條第2項、第233條第1項及第203條分別定有明文
    。本件原告對被告之侵權行為損害賠償債權，核屬無確定期
    限之給付，自應經原告之催告而未為給付，被告始負遲延責
    任。準此，原告請求被告自起訴狀繕本送達之翌日即被告展
    翊公司自111年3月11日起、被告陳專隊自111年3月22日起，
    皆自清償日止按年息5%計付遲延利息，核無不合。
四、綜上所述，原告依民法第184條第1項前段、第188條第1項前
    段之規定，訴請被告連帶給付115,627元，及被告展翊公司
    自111年3月11日起、被告陳專隊自111年3月22日起，均至清
    償日止，按年息5%計付遲延利息，為有理由，應予准許。逾
    此範圍之請求，為無理由，應予駁回。
五、本件事證已臻明確，兩造其餘攻擊防禦方法及所舉證據，經
    審酌結果，與本件判決結論均無影響，爰不一一論述，附此
    敘明。
六、本判決原告勝訴部分，係本院就民事訴訟法第427條第2項第
    12款所定訴訟適用簡易程序而為被告敗訴判決，應依同法第
    389條第1項第3款規定，依職權宣告假執行。又被告陳明願
    供擔保免為假執行，經核並無不合，爰酌定相當擔保金額宣
    告之。
七、本件原告係於刑事訴訟程序提起民事訴訟，經本院刑事庭裁
    定移送前來，依刑事訴訟法第504條第1項規定，無庸繳納裁
    判費，且本件訴訟繫屬期間亦未增生訴訟費用事項，故無訴
    訟費用負擔問題，併予敘明。
中　　華　　民　　國　　111 　年　　9 　　月　　13　　日
                      臺灣臺中地方法院臺中簡易庭
                                  法　官　吳蕙玟
以上正本係照原本作成。
如不服本判決，應於送達後20日內，向本院提出上訴狀並表明上
訴理由，如於本判決宣示後送達前提起上訴者，應於判決送達後
20日內補提上訴理由書（須附繕本）。如委任律師提起上訴者，
應一併繳納上訴審裁判費。
中　　華　　民　　國　　111 　年　　9 　　月　　13　　日
                                  書記官　楊思賢